臺灣新竹地方法院民事小額判決
111年度竹北小字第13號
原      告  和泰產物保險股份有限公司

法定代理人  莊瑞德  
訴訟代理人  張莉婷  
複代理人    王一如  
            李維浚  
被      告  江坤祐  
上列當事人間損害賠償事件，本院於民國111年3月22日辯論終結
，判決如下：
    主  文
被告應給付原告新臺幣壹萬壹仟貳柒拾伍元，及自民國一一○年
十二月二日起至清償日止，按年息百分之5計算之利息。
原告其餘之訴駁回。
訴訟費用新臺幣肆佰肆拾柒元由被告負擔，餘由原告負擔。
本判決原告勝訴部分得假執行。
    事實及理由
一、原告主張：被告於民國(下同)109年2月14日13時23分許，駕
    駛車牌號碼0000-00號自用小貨車，行經新竹○○○○○○○○○0○○○
    ○○前)時，因逆向行駛致碰撞原告承保，訴外人和運租車股
    份有限公司所有，並由訴外人甘庭銨駕駛之車牌號碼000-00
    00號租賃小客車(下稱系爭車輛)，造成該車毀損，原告已依
    約賠付修復金額共計新臺幣(下同)25,226元(含鈑金拆裝工
    資1,771元、烤漆工資4,435元、零件費用19,020元)，此損
    害因於被告之不法過失行為所致，自應賠償其損失，為此，
    爰依保險法第53條、民法第184條第1項及第191條之2之規定
    提起本件訴訟，並聲明：被告應給付原告25,226元，及自起
    訴狀繕本送達被告之翌日起至清償日止，按年息百分之5計
    算之利息。
二、被告則以：當時伊未見路口有標示標線及標誌，不知該路為
    單行道而逆向行駛，適前方有車輛停車，伊停在後方等待，
    系爭車輛便倒車撞上等語，資為抗辯，並聲明：原告之訴駁
    回。　　
三、本院之判斷：
    原告主張之上開事實，業據提出行車執照、駕駛執照、道路
    交通事故當事人登記聯單、道路交通事故現場圖、估價單、
    車損照片為證(見本院卷第13至29頁)，並經新竹縣政府警察
    局新湖分局檢送照片黏貼紀錄表、現場圖、A3類道路交通事
    故調查紀錄表在卷可參(見本院卷第33至46頁)，堪信為真。
    惟原告主張被告應負全部過失責任，被告則以前詞置辯，經
    查：
(一)按駕駛人駕駛汽車，應遵守道路交通標誌、標線、號誌之指
    示；汽車倒車時，應依下列規定：應顯示倒車燈光或手勢後
    ，謹慎緩慢後倒，並應注意其他車輛及行人，道路交通安全
    規則第90條第1項本文、第110條第2款定有明文。本件原告
    主張被告逆向行駛肇致本件事故，應負全部過失責任；被告
    抗辯未見路口標誌，故不知該路段為單行道，且系爭車輛倒
    車未注意後方狀況而發生本件事故，系爭車輛駕駛人與有過
    失云云。經查，本件肇事路段為達生路橋下一側平面道路，
    係由東往西方向行駛之單行道，且於陸橋旁處標示有平面道
    路禁止任何車輛進入之標誌，此有道路交通事故現場圖及新
    竹縣政府警察局新湖分局111年2月25日竹縣湖警交字第1113
    001606號函檢送車禍事故路段0○○○○○○○○○○○○○○○○○前)道路
    圖及現場照片在卷可參(見本院卷第41、85至91頁)，被告駕
    駛小貨車行經該路段，應遵守標誌號誌之指示駕駛，卻疏未
    注意而逆向駛入該路段，就本件事故之發生，固有過失；惟
    系爭車輛駕駛人甘庭銨於倒車時，本應謹慎緩慢後倒，並注
    意其他車輛行人，卻疏未注意，此參訴外人甘庭銨於警詢時
    陳稱：「我當時駕駛RCM-5369號租賃小客車從達生陸橋下的
    戶政事務所停車場要到倒車出來，當時有一台小客車在等我
    的停車位，便出現一台逆向的小貨車要直行，兩車一退一進
    ，我以為他們已經遠離我，我便倒車，但還是碰撞到小貨車
    的左後車尾」、及被告警詢時陳稱：「當時我前方有一台車
    正在倒車要停停車格，我就在原地等待，我車輛左後方也有
    一台車要倒車出來，但因我車輛前方有車擋住，那輛倒車要
    出來的小客車便自己來撞我的車輛左後方」等語可明(見本
    院卷第43、45頁)，顯見訴外人甘庭銨於準備倒車時已知被
    告車輛逆向於單行道，並停等前方之他車駛入停車格，卻未
    注意後方狀況已否排除，而貿然倒車致生本件事故，自同有
    過失，是被告抗辯系爭車輛駕駛亦有過失等語，堪予採信。
    本院綜合審酌本件車禍發生之情節、原因力大小等一切情事
    ，認本件事故應由被告及訴外人甘庭銨各負60%、40%之過失
    責任。
(二)次按因故意或過失，不法侵害他人之權利者，負損害賠償責
    任；汽車、機車或其他非依軌道行駛之動力車輛，在使用中
    加損害於他人者，駕駛人應賠償因此所生之損害；不法毀損
    他人之物者，被害人得請求賠償其物因毀損所減少之價值，
    民法第184 條第1 項前段、第191 條之2 本文、第196 條分
    別定有明文。又按物被毀損時，被害人除得依民法第196 條
    之規定請求賠償外，並不排除民法第213 條至第215 條之適
    用，而依民法第196 條請求賠償物被毀損所減少之價額，得
    以修復費用為估定之標準，但以必要者為限（例如：修理材
    料以新品換舊品，應予折舊）（最高法院73年度台上字第15
    74號裁判意旨、最高法院77年度第9 次民事庭會議決議參照
    ）。查本件被告因前開過失行為，致原告所承保之系爭車輛
    受有損害等情，已如前述，則被告自應就系爭車輛之損害負
    損害賠償責任。本件原告所承保之系爭車輛因本件事故受損
    ，支付必要費用共計25,226元(含鈑金拆裝工資1,771元、烤
    漆工資4,435元、零件費用19,020元)，業經原告提出估價單
    、統一發票為證（見本院卷第19至23頁），經核上開估價單
    所列各修復項目與系爭車輛受損之情形相符，堪認確係屬修
    復系爭車輛所必要，而各項費用亦尚稱合理，則原告此部分
    主張即堪採信。惟系爭車輛係於108年4月出廠，有行車執照
    影本在卷可憑（見本院卷第13頁），至本件肇事發生時（即
    109 年2月14日）已有11月，自應予以折舊，本院依行政院
    台（86）財字第52053 號公布之固定資產耐用年數表及固定
    資產折舊率表，採定率遞減法計算其折舊，即自用小客車耐
    用年數為5年，每年折舊率千分之369 。上開修車零件費用
    為19,020元，是扣除折舊金額後，被告所應賠償之零件部分
    費用為12,586元（計算方式如附表），再加上前開鈑金拆裝
    工資1,771元、烤漆工資4,435元因無折舊之問題，且該部分
    之支出係屬修復系爭車輛所必要之費用，準此，合計系爭車
    輛因本件事故毀損而減少之價額為18,792元（計算式：鈑金
    拆裝工資1,771元＋烤漆工資4,435元＋折舊後之零件12,586元
    =18,792元）。　　
(三)按損害之發生或擴大，被害人與有過失者，法院得減輕賠償
    金額，或免除之，民法第217 條定有明文。此項規定之目的
    ，在謀求加害人與被害人間之公平，故在裁判上法院得以職
    權減輕或免除之（最高法院85年台上字第1756號判決意旨參
    照）。本件事故之發生，被告與系爭車輛駕駛人應各負60% 
    、40% 之過失責任，則被告應賠償之金額應減輕為11,275元
    （18792×0.6=11275，小數點以下四捨五入）。
(四)又按，被保險人因保險人應負保險責任之損失發生，而對於
    第三人有損失賠償請求權者，保險人得於給付賠償金額後，
    代位行使被保險人對於第三人之請求權，保險法第53條第1 
    項亦定有明文；而此項法定代位權之行使，有債權移轉之效
    果，故於保險人給付賠償金額後，被保險人對於第三人請求
    權即移轉於保險人（最高法院69年度台上字第923 號判例意
    旨參照）。查原告業已依保險契約之約定賠付所承保前開車
    輛之修復費用等情，有統一發票、估價單在卷可考，參諸前
    開說明，其自得代位被保險人行使對被告之損害賠償請求權
    。惟按損害賠償只應填補被害人實際損害，保險人代位被害
    人請求損害賠償時，依保險法第53條第1 項規定，如其損害
    額超過或等於保險人已給付之賠償金額，固得就其賠償之範
    圍，代位請求賠償，如其損害額小於保險已給付之賠償金額
    ，則保險人所得代位請求者，應僅以該損害額為限，此觀最
    高法院65年度台上字第2908號判例意旨亦明。查原告固依其
    與被保險人間之保險契約之約定，賠付被保險人車體損失險
    金額25226元，然本件被保險人所得請求之損害賠償既為9,3
    96元等情，已如前述，則參前揭說明，原告所得代位被保險
    人之損害賠償額即應以11,275元為限。
(五)末按遲延之債務，以支付金錢為標的者，債權人得請求依法
    定利率計算之遲延利息；應付利息之債務，其利率未經約定
    ，亦無法律可據者，週年利率為5%；給付無確定期限者，債
    務人於債權人得請求給付時，經其催告而未為給付，自受催
    告時起，負遲延責任。其經債權人起訴而送達訴狀，或依督
    促程序送達支付命令，或為其他相類之行為者，與催告有同
    一效力，民法第233 條第1 項前段、第203條、第229 條第2
     項分別定有明文。據此，原告請求給付自起訴狀繕本送達
    翌日即110年12月2日起至清償日止(見本院卷第55頁)，按年
    息5%計算之利息，於法並無不合，應予准許。
四、綜上，原告依保險法第53條、民法第184條第1項及第191條
    之2之規定，請求被告給付11,275元，及自110年12月2日起
    至清償日止，按年息百分之5 計算之遲延利息，即為有理由
    ，應予准許；逾上開範圍之請求，則屬無據，應予駁回。
五、本件事證已明，兩造其餘攻擊防禦方法及所提證據，經審酌
    後認與判決結果不生影響，爰不再逐一論述，併此敘明。　
六、本件為適用小額訴訟程序所為被告部分敗訴之判決，就原告
    勝訴部分應依職權宣告假執行，並於裁判時確定訴訟費用如
    主文第3項所示之金額。
七、據上論結，本件原告之訴為一部有理由、一部無理由，依民
    事訴訟法第436條之23、第436條第2項、第79條、第436條之
    19第1項、第436條之20，判決如主文。　　　　　　　
中　　華　　民　　國　　111 　年　　4 　　月　　6 　　日
                  竹北簡易庭法　　　官　楊明箴
以上正本證明與原本無異。
如不服本判決，須以違背法令為理由，於判決送達後二十日內向
本庭提出上訴狀（須按他造當事人之人數附繕本）。
中　　華　　民　　國　　111 　年　　4 　　月　　6 　　日
                                書記官　劉亭筠
　　　　　　　　　　　　　　　　
　　　　　　　　　　　　　　　　
附表
-----
折舊時間           金額
第1年折舊值        19,020×0.369×(11/12)=6,434
第1年折舊後價值    19,020-6,434=12,586